【裁判字號】    98,訴,243
【裁判日期】    980601
【裁判案由】    侵權行為損害賠償
【裁判全文】
臺灣士林地方法院民事判決               98年度訴字第243號
原      告  甲○○
被      告  乙○○
上列當事人間請求侵權行為損害賠償事件，本院於98年5 月12日
言詞辯論終結，判決如下：
    主      文
被告應給付原告新臺幣柒仟元。
原告其餘之訴駁回。
訴訟費用由被告負擔二百五十分之一，餘由原告負擔。
本判決第一項得假執行。
    事實暨理由
一、原告起訴主張：被告於96年12月4 日晚間10時15分許，在臺
    北縣汐止市○○街2 巷35號住家後院，因洗衣機運轉之問題
    ，與伊在同巷39弄1 號住家前院發生口角，在伊住家前方空
    地於多數人得以共見共聞之狀況下，公然辱罵伊「這樣不就
    是肖ㄟ（臺語）」，而貶損伊之名譽。被告在社區所為的行
    為，導致伊精神上遭受莫大痛苦，故伊請求精神慰撫金新臺
    幣（下同）170 萬元等語。並聲明：被告應給付原告170 萬
    元。
二、被告則以：伊承認有對原告說「這樣不就是肖ㄟ（臺語）」
    ，也願意賠償原告，但原告不接受以3 萬元和解之提議，原
    告請求170 萬元，實在太高了，不是伊能力所能負擔的等語
    置辯。並聲明：求為判決，駁回原告之訴。
三、兩造爭點整理如下：
  甲、兩造所不爭執之事項：
    (一)兩造係臺北縣汐止市○○街2 巷「伯爵社區」鄰居。
    (二)被告於96年12月4 日晚間10時15分許，在臺北縣汐止市○
      ○街2 巷35號住家後院，因洗衣機運轉之問題，與在同巷
      39弄1 號住家前院之原告發生口角，在原告住家前方空地
      於多數人得以共見共聞之狀況下，公然辱罵原告「這樣不
      就是肖ㄟ（臺語）」，而貶損原告之名譽。
    (三)被告該當本件侵權行為之損害賠償。
    (四)原告現年60歲，大學畢業，和老婆均賦閒在家，有三名小
      孩，1 男2 女，老大30歲在工作，老二在讀研究所，老三
      研究所畢業現服役，財產約有470 萬元。
    (五)被告現年47歲，高中畢業，為家庭主婦，有三名小孩，1
      男2 女，老大19歲現就讀大一，老二讀國三，老三為小四
      ，財產約有440 萬元。
  乙、兩造所爭執之事項：
      原告請求非財產上之損害170萬元，是否過高？
四、得心證之理由：
    按因故意或過失，不法侵害他人之權利者，負損害賠償責任
    。民法第184 條第1 項前段定有明文。本件被告既有上開辱
    罵原告「這樣不就是肖ㄟ（臺語）」行為情節屬實，而其言
    論又係在多數人面前，足使原告在精神上感受到難堪，使原
    告人格及社會評價受到貶損，是被告上開行為應已侵害原告
    之人格權，應足認定，則原告請求被告負損害賠償責任即屬
    有據。復按不法侵害他人之身體、健康、名譽、自由、信用
    、隱私、貞操，或不法侵害其他人格法益而情節重大者，被
    害人雖非財產上之損害，亦得請求賠償相當之金額。民法第
    195 條第1 項亦定有明文。所謂相當，應以實際加害情形與
    其名譽影響是否重大，及被害者之身分地位與加害人經濟狀
    況等關係定之；又慰藉金之賠償須以人格權遭遇侵害，使精
    神上受有痛苦為必要，其核給之標準固與財產上損害之計算
    不同，然非不可斟酌雙方身分資力與加害程度，及其他各種
    情形核定相當之數額。最高法院47年臺上字第1221號、51年
    度臺上字第223 號判例意旨參照。本件審酌被告係因住家後
    院之洗衣機運轉問題，方與原告在同巷39弄1 號住家前院發
    生口角，致出言不遜，並經原告提出告訴而判處拘役10日並
    緩刑2 年。再參照原告現年60歲，大學畢業，和老婆均賦閒
    在家，有3 名小孩，老大30歲在工作，老二在讀研究所，老
    三研究所畢業現服役，財產約有470 萬元；而被告現年47歲
    ，高中畢業，為家庭主婦，亦有3 名小孩，老大19歲現就讀
    大一，老二讀國三，老三為小四，財產約有440 萬元，是以
    被告家中小孩均在就學中，則其經濟上之負擔遠比原告為重
    。並審酌本件妨害外譽發生之實際情況有關兩造之身分、地
    位、經濟能力、原告因此所受痛苦之程度等一切情狀，認原
    告得請求被告給付之非財產上損害賠償以7,000 元為已足，
    逾此數額之請求，尚屬過高，不應准許。
五、從而，原告依侵權行為法律關係，請求被告給付7,000 元，
    為有理由，應予准許。至原告逾上開金額之請求為無理由，
    應予駁回。
六、本判決主文第一項就被告敗訴部分，所命給付之金額未逾50
    萬元，依民事訴訟法第389 條第1 項第5 款規定，應依職權
    宣告假執行。
七、本件判決基礎已臻明確，兩造其餘攻防方法及訴訟資料經本
    院審酌後，核與判決不生影響，無逐一論駁之必要，併此敘
    明。
八、訴訟費用負擔之依據：民事訴訟法第79條。
中    華    民    國    98    年    6     月    1     日
                  民事第二庭  法  官  陳梅欽
以上正本證明與原本無異。
如對本判決上訴，應於判決送達後20日內向本院提出上訴狀。
中    華    民    國    98    年    6     月    3     日
                              書記官  徐瑩書


司法院資訊處製作；財團法人民間司法改革基金會備份。
